臺灣新竹地方法院刑事判決　　　　　　　　　　　　　九十二年度訴字第一三九號
　　公　訴　人　臺灣新竹地方法院檢察署檢察官
　　被　　　告　丁○○
　　選任辯護人　魏早炳律師
　　　　　　　　李克欣律師
　　　　　　　　魏翠亭律師
右列被告因違反槍砲彈藥刀械管制條例案件，經檢察官提起公訴（九十一年度偵字第
二二○五號），本院判決如左：
    主  文
丁○○未經許可，持有可發射子彈具有殺傷力之改造玩具手槍，處有期徒刑貳年，併
科罰金新臺幣拾貳萬元，罰金如易服勞役，以銀元參佰元即新臺幣玖佰元折算壹日。
扣案之仿ＣＯＬＴ廠半自動手槍製造之改造玩具手槍壹支（含彈匣壹個）（槍枝管制
編號0000000000號）及子彈貳顆均沒收之。
    事  實
一、丁○○明知未經許可，不得持有其他可發射子彈具有殺傷力之槍砲，亦不得持有
    具殺傷力之子彈，仍於九十一年四月二十一日十四時二十分許，先將仿ＣＯＬＴ
    廠半自動手槍製造具有殺傷力之改造玩具手槍一支（含彈匣一個）（槍枝管制編
    號0000000000號）及具有殺傷力之子彈三顆放置在皮包中，並攜帶裝
    有上揭槍彈之皮包，夥同綽號「阿源」之不詳姓名年籍之成年男子及其他五名不
    詳姓名年籍之成年男子共七人，前往甲○○位於新竹縣芎林鄉○○村○鄰○○街
    一百九十八號之住處，其中二人站在門口把風，丁○○、綽號「阿源」者及其餘
    不詳姓名年籍之成年男子共五人則進入屋內，由綽號「阿源」者向甲○○質問要
    如何解決六合彩之債務問題，甲○○見對方來意不善，於是往二樓躲避，並從二
    樓跳至隔壁逃逸後報警，警方據報後到達現場，丁○○見警方到場，乃將所攜帶
    裝有上開槍彈之皮包丟棄在新竹縣芎林鄉○○村○鄰○○街二百零二號前之某廂
    型車下，經警於同日十四時三十五分許，當場目睹上情並拾獲該皮包，始得知其
    內裝有上揭槍彈而查獲，並扣得仿ＣＯＬＴ廠半自動手槍製造之改造玩具手槍一
    支（含彈匣一個）、子彈三顆及裝有上揭槍彈之皮包一只等物。
二、案經新竹縣警察局竹東分局報請臺灣新竹地方法院檢察署檢察官偵查起訴。
    理  由
一、訊據被告丁○○固對於和綽號「阿源」之不詳姓名年籍之成年男子，於右揭時間
    前往被害人甲○○位於上址之住處，嗣見警方到場，乃將所拿之皮包丟棄，其後
    經警在該皮包中取出扣案槍彈等情坦承不諱，惟矢口否認有何違反槍砲彈藥刀械
    管制條例犯行，辯稱：當天我幫人搬家，快搬完時，在門口看到「阿源」開車經
    過，「阿源」問我待會有沒有事，我說沒有，他就約我出去，說要去喝酒，不知
    為何就跑到甲○○家，之後發生爭執，好像是在講錢的問題，去的時候，我根本
    沒有帶甚麼東西，後來「阿源」說要走了，就把一個包包塞給我，要我把它丟掉
    ，我走到門口，看到警察來了，就隨手把包包丟到隔壁一臺廂型車下，之後就看
    到甲○○跑出來喊說他們有槍，但我確實不知道包包內有槍彈，否則我早就跑了
    云云。經查：
（一）右揭犯罪事實，業據證人即被害人甲○○於歷次警詢、偵訊、本院調查及審理
      時證述：當天我在我家對面人家幫忙喪事，聽到有人叫我，我就回家，回家時
      ，看到我家門是開著的，門口最旁邊那扇玻璃門前的水槽那邊有二個男人，五
      個人在我屋內，被告也在來的人中，‧‧‧手上有拿一個藍色手提包，我聽到
      口氣不對，又那麼多人，‧‧‧之後我就往樓上跑，有‧‧‧人追我上樓上，
      手上有拿槍等語在卷（見九十一年度偵字第二二○五號卷【以下簡稱第二二○
      五號偵卷】第三三、六六、八六頁、本院卷第十七、十八、二二、二三、一四
      四、一四五頁），及經證人即被害人甲○○之配偶丙○○於歷次警詢、偵訊、
      本院調查及審理時證稱：進入我家的是五個人，我老婆回來看到這麼多人，態
      度又不佳，所以就跑到二樓，‧‧‧有人就追上去看，‧‧‧我確定被告有拿
      一個包包。‧‧‧之後警察就來了，他們就亂了。當時他們跑掉時，我沒有見
      到有人把東西交給被告。我看到警察捉住被告，‧‧‧廂型車底下有一包東西
      ，那是一個包包，有拉鍊，‧‧‧後來打開看，裡面是一支槍和三顆子彈。皮
      包是警察抓住被告時，被告順手丟下去的等語在卷（見第二二○五號偵卷第九
      頁背面、本院卷第七四、一四○、一四一頁），且互核相符。而證人甲○○及
      丙○○等人歷經多次警詢、偵訊及本院調查時之訊問及審理時之詰問，雖對案
      發當時被告、綽號「阿源」者及其餘不詳姓名年籍之成年男子等人，在證人甲○○位於上址之住處樓下時是否已經亮槍、有幾人亮槍、共有幾人持手提包及
      被告是否持槍在手等情節，先後證述內容或有不一致，惟按證人之陳述有部分
      前後不符，或相互間有所歧異時，究竟何者為可採，法院乃得本其自由心證予
      以斟酌，非謂一有不符或矛盾，即應認其全部均為不可採信，尤其關於行為動
      機、手段及結果等之細節方面，證人之證言，有時或有予以隱藏之可能，然其
      基本重要關鍵事實之陳述，若確與事實相符時，則仍非不得予以採信。查證人
      甲○○對上開部分雖先後證稱：「五個人進來我家，從個人袋子中拿出一把手
      槍」、「有三個人邊追我邊亮槍」（見第二二○五號偵卷第六六頁、本院卷第
      十八、二三頁）、「五個人手中均有拿手提包」（見第二二○五號偵卷第六六
      頁、本院卷第十七頁）、「被告有追我上去，也有持槍」（見本院卷第十八、
      十九、一四五頁）等語，證人丙○○係證稱：「在樓下時我沒有看到有人亮槍
      」（見第二二○五號偵卷第十頁背面）、「我看到被告、綽號阿源者及一位上
      去樓上又下來的人手上有拿包包」（見本院卷第一三七頁）、「帶班大哥問甲○○錢是不是要給我們，我老婆就馬上跑到樓上去，帶班大哥就說你們上去看
      一看」（見本院卷第七二頁）、「有三個人追上去，綽號阿源者和被告在樓下
      ，被告在我家時都是在樓下」（見本院卷第一三七、一四一頁）等語，是證人
      甲○○及丙○○等前後分別所證述內容容有出入，且就此部分，彼此所證述內
      容亦有不相吻合之處，然此僅係綽號「阿源」者和被告及其餘不詳姓名年籍之
      成年男子進入證人甲○○住處後，和證人甲○○間接觸過程，及證人等對除被
      告外其餘在場人之動態行為描述之情形，惟上開證人等對被告確有進入渠等住
      處，有持有扣案之皮包，該只皮包嗣經警查獲，並自內起出扣案槍彈之事實，
      二人證述內容則大致相符（按證人丙○○於警詢及本院調查時係證稱：被告有
      沒有手拿皮包，我沒注意等語《見第二二○五號偵卷第十頁、本院卷第七三頁
      》，於本院審理時係證述：被告有拿包包，當時係因一時緊張，所以未講被告
      有拿包包等語《見本院卷第一四一頁》，雖有若干不符之處，然證人丙○○於
      案發當時因突遇有不認識之人進入住處，是以僅注意帶頭之人之動態，事後回
      想，思及被告之舉止，方確認被告有持皮包之情事，尚與常情相符，堪認所述
      並非前後矛盾，所述被告持有扣案皮包一節，應認係實情），自難僅以渠等所
      述部分非重要關鍵且為枝節末端之事實尚有差異，即否認證人甲○○及丙○○
  等所為前揭證詞之真實性。況且，被告於本院審理時亦供述：當時聽到警察來
      了，我就將包包隨手丟到車下，之後就看到甲○○跑出來喊著他們拿槍等語明
      確（見本院卷第一七○頁），而觀證人甲○○係在為防己身遭受不法侵害之情
      況下方跑上住處二樓後跳至隔壁而逃逸，其後去雜貨店報警，馬上又回到現場
      ，見警方已到場才敢出面之情況，則證人甲○○既已如此驚惶，警方到場逮捕
      被告又係一瞬間立即發生之情事，依常情判斷，尚難認其會如此處心積慮，一
      見警方到場即馬上大喊他們有槍等語而杜撰被告持槍之犯行並藉此誣賴被告。
      是以應認甲○○於當時所喊「他們有槍」之內容，無非係將事發經過告知警方
      以提醒警方注意，避免無謂之死傷。從而苟確如被告所辯：我從頭至尾，均不
      知扣案皮包中所裝物品為槍彈，也不知現場有槍等語為事實，則證人甲○○又
      如何得知前往其住處之人有攜帶槍彈之行為？此亦足佐證證人甲○○及丙○○
      證述被告曾前往渠等住處，且當時持有扣案之皮包一節，確與事實相符而堪予
      採信。
（二）次查，證人即承辦警員葉雲淦於本院調查時結證稱：當時接獲通報，就前往現
      場處理，發現從一百九十八號有四到五位年輕人走出來，我們就馬上停車。其
      中最後一名是被告，他的腋下夾著一個包包，神色很匆忙，我們馬上上前盤查
      ，他就跑給我們追，其他幾位也都跑了，被告就把腋下的皮包往二百零二號一
      部九人座的車子下面丟，我們就馬上抓住被告，把皮包取出，打開看，發現裡
      面有九○改造手槍、彈匣，而三顆子彈都已經上膛，我們就依違反槍砲彈藥刀
      械管制條例罪嫌將他逮捕。當時我們是開巡邏車及穿制服，那幾位年輕人是從
      一百九十八號走出來，看到我們的巡邏車才開始跑等語甚詳（見本院卷第三六
      至三七頁），而苟被告確實不知所持有之皮包內藏有扣案之槍彈，又焉需於見
      到警員前來時，即倉惶逃逸，並將該皮包丟棄於路旁車下乎？此外，復有仿Ｃ
      ＯＬＴ廠半自動手槍製造之改造玩具手槍一支（含彈匣一個）及子彈三顆等物
      扣案足資佐證（九十一年度黃保管字第○四三號及九十一年度彈保管字第○三
      三號，扣押物品清單見第二二○五號偵卷第十八、十九頁，扣押物品照片見第
      二二○五號偵卷第十二頁）。又扣案之前揭槍彈經送鑑定結果，手槍部分認係
      由仿ＣＯＬＴ廠半自動手槍製造之玩具槍金屬槍身與土造金屬槍管、土造金屬
      滑套組合而成之改造手槍，機械性能良好，可供擊發子彈使用，認具殺傷力；
      子彈三顆均係土造子彈，具直徑約九點九四釐米金屬彈頭，採樣一顆試射，可
      擊發，認具殺傷力等情，有內政部警政署刑事警察局於九十一年六月十一日所
      出具刑鑑字第○九一○一○五七○七號槍彈鑑定書一份在卷可稽（見第二二○
      五號偵卷第五六至六三頁），足見被告確有未經許可，持有前開具有殺傷力槍
      彈之犯行無訛。
（三）又查，被告辯稱：當時是綽號「阿源」者找我出去喝酒，我根本不知發生何事
      云云，證人戊○○於本院調查時亦證述：當時我和被告一起幫朋友搬家，搬到
      一半，有一臺白色轎車，在我們搬家的地方按喇叭，被告就跑出去看，過一會
      兒，他又跑回來說，之前酒店的客人阿晚（音譯）（應係「阿源」之誤）要找
      我們去喝酒，因為我當天肚子不舒服，所以我就沒有去等語在卷（見本院卷第
      二七頁），然依證人戊○○所為證述內容，當時是被告出去後又跑回來告知有
      人相邀要去喝酒，證人戊○○並非親耳聽聞該輛白色轎車中之人所述內容，從
      而是否果真如被告所辯原先綽號「阿源」者係邀其去喝酒，其方才應邀同往，
      已不無所疑。退步言，縱認綽號「阿源」者原先確係邀約被告喝酒，被告方才
      應邀隨同前往，然而綽號「阿源」者及其餘不詳姓名年籍之成年男子所前往之
      處係證人甲○○之居住處，此為一般民宅，顯非供人飲酒作樂之處，被告何以
      仍然一同進入，並待在原地？再據被告自承：當時綽號「阿源」者好像和他們
      在談錢的事，在吵架等語（見本院卷第一七○頁），顯見被告對於綽號「阿源
      」者與證人甲○○間確有債務糾紛當知之甚詳，竟仍留在原處未迅速離去，前
      揭所辯實難置信。
（四）再查，被告雖一再辯解：是阿源把包包交給我叫我丟掉，我不知道裡面裝有甚
      麼物品云云。然證人丙○○已證述：當時那幾位男子跑掉時，我沒有看到有人
      把東西交給被告，我也沒有看到他們在交換皮包等語甚明（見本院卷第七四、
      一三九頁），證人葉雲淦亦證稱：我看到的就是被告腋下夾著皮包，我沒有看
      到有其他的人將皮包交給被告等語綦詳（見本院卷第三七頁），互核相符。而
      被告自始至終均無法提供綽號「阿源」者或案發當日共同前往之其餘成年男子
      之姓名年籍資料供本院調查以查證其所辯內容是否為真，況且，證人葉雲淦已
      證述渠到場後，被告和其餘成年男子正自證人甲○○住處走出，渠並未見到有
      人將該皮包交予被告等情，已如前述，足見果有被告所辯係綽號「阿源」者將
      該只皮包交付之情事，應係在尚未步出證人甲○○住處前所發生，然斯時警方
      尚未到場，而從證人葉雲淦所證述內容：當時他們是走出來，是看到我們的巡
      邏車才開始跑等語觀之，足見綽號「阿源」者在步出證人甲○○住處前並不知
      悉警方即將到場，苟確如被告所辯該皮包自始至終均為綽號「阿源」者所持有
      ，被告又不知其中裝有槍彈等情為真，則綽號「阿源」者又有何理由在步出證
      人甲○○住處前就將上揭皮包交予被告，而自曝其持有槍彈之非法犯行，毫不
      畏懼萬一遭被告發覺內有槍彈，會致己身遭他人指證犯行之境地？再者，槍彈
      乃違禁物品價值不菲，取得亦不容易，綽號「阿源」者焉會輕易將扣案之槍彈
      交付予被告，並要求被告任意丟棄乎？此顯與常情未合。退萬步言，縱認被告
      所辯：扣案之皮包係綽號「阿源」者所交付等語為事實，然被告及綽號「阿源
      」者暨其餘不詳姓名年籍之成年男子於案發當日前往證人甲○○住處時，既曾
      有出示槍彈之行為，且證人葉雲淦所證述：只摸到皮包外部，應該可以摸得出
      來裡面放置的物品是槍，而且拿起來超乎一般皮包之重量等語（見本院卷第三
      七頁背面），經本院當庭勘驗確係如此，足見被告對於皮包中所裝物品為槍彈
      應知之甚詳，其猶仍持有，自難卸免其持有上揭可發射子彈具有殺傷力之改造
      玩具手槍及子彈之罪責。
（五）綜上所述，被告前揭所辯，均顯係事後卸責之詞，無足為採，所為持有前揭可
      發射子彈具有殺傷力之改造玩具手槍及子彈之事證明確，洵堪認定，應予依法
      論科。又扣案之槍枝送驗結果，經以氰炳烯酸酯方式檢驗，未發現指紋等情，
      固有新竹縣警察局九十一年十二月二十四日（九一）竹縣警刑四字第○九一○○四八四九三號函一份在卷足稽（見第二二○五號偵卷第一一○頁），然本案
      係於九十一年四月二十一日十四時三十五分許查獲，上揭槍枝係於九十一年十
      二月二十三日方送鑑驗，為上揭函文中所明載，是以鑑定當時距離查獲當時已
      相隔八個月有餘，在時間相隔過久之情況下，無法鑑定出扣案槍枝上有任何人
      之指紋，尚可理解。而被告所為持有扣案槍彈之犯行已臻明確，業如前述，自
      難僅以未在扣案槍枝上發現被告之指紋一節，即認定被告未為上揭犯行，自不
      待言。
二、按扣案之前揭槍枝，屬槍砲彈藥刀械管制條例第四條第一項第一款所稱之其他可
    發射子彈具有殺傷力之槍砲；扣案之前開子彈，亦屬槍砲彈藥刀械管制條例第四
    條第一項第二款所稱具有殺傷力之彈藥，依據同條例第五條之規定，非經中央主
    管機關許可，均不得持有之。核被告丁○○未經許可，持有扣案槍彈，所為係犯
    槍砲彈藥刀械管制條例第十一條第四項之未經許可持有可發射子彈具有殺傷力之
    改造玩具手槍罪及同條例第十二條第四項之未經許可持有子彈罪。又被告同時持
    有前開改造槍彈之行為，係以一持有行為同時觸犯未經許可持有其他可發射子彈
    具有殺傷力之改造玩具手槍及未經許可持有子彈二罪名，應依刑法第五十五條想
    像競合犯之規定，從一重之槍砲彈藥刀械管制條例第十一條第四項之未經許可持
    有可發射子彈具有殺傷力之改造玩具手槍罪處斷。又公訴意旨雖認被告和綽號「
    阿源」者及其餘不詳姓名年籍之成年男子間就上揭犯行具有犯意聯絡及行為分擔
    等語，然為被告堅決否認在卷，而證人甲○○雖證述：有人上樓追我時，有持槍
    等語，固如前述，然此充其量僅能認定當時在場之人確有將槍枝取出之行為，並
    無法證明被告確與綽號「阿源」者及其餘不詳姓名年籍之成年男子間就本案之持
    有槍彈犯行間具有犯意聯絡至明。且綽號「阿源」者及其餘不詳姓名年籍之成年
    男子等人既然自始至終均未到案，本院復查無其他積極證據足資認定被告確就上
    揭犯行間與綽號「阿源」者及其餘成年男子間具有犯意聯絡及行為分擔，自難認
    定被告就前開犯行與綽號「阿源」者及其餘成年男子間具有共犯關係，附此敘明
    。爰審酌被告明知具殺傷力之改造玩具手槍及子彈均係管制物品，未經許可不得
    持有，竟仍加以持有，復持以和綽號「阿源」者及其餘不詳姓名年籍之成年男子
    前往證人甲○○住處，欲恃此增加聲勢，犯罪所生損害不可謂不大，暨本案犯罪
    手段、情節，及被告之智識程度、品行、犯後猶一再否認犯行，態度不佳等一切
    情狀，量處如主文所示之刑，罰金部分並諭知易服勞役之折算標準，以資懲儆。
    又公訴人雖認應量處有期徒刑二年六月等語，惟審酌被告雖非法持有扣案槍彈，
    然尚未造成實際危害，及持有時間並非長久等情，認量處如主文所示之刑尚稱妥
    適，亦附此敘明。
三、扣案之可發射子彈具有殺傷力之仿ＣＯＬＴ廠半自動手槍製造之改造玩具手槍一
    支（含彈匣一個，槍枝管制編號0000000000號）及具有殺傷力之改造
    子彈二顆等物，均為違禁物，應依刑法第三十八條第一項第一款之規定宣告沒收
    。又扣案之改造子彈一顆，雖具殺傷力，惟因送鑑時試射用罄，堪認已非為違禁
    物，而無由宣告沒收；另扣案之皮包一只，雖為裝置上揭槍彈之物而可認係被告
    為前開犯行所用之物，然因被告始終矢口否認前揭犯行，本院復查無其他積極證
    據足資認定該皮包確為被告所有之物，爰不宣告沒收之，均附此敘明。
據上論斷，應依刑事訴訟法第二百九十九條第一項前段，槍砲彈藥刀械管制條例第十
一條第四項、第十二條第四項，刑法第十一條前段、第五十五條、第四十二條第二項
，罰金罰鍰提高標準條例第二條，現行法規所定貨幣單位折算新臺幣條例第二條，判
決如主文。
本案經檢察官乙○○到庭執行職務。
中      華      民      國    九十三    年      四      月      九      日
                                    臺灣新竹地方法院刑事第五庭
                                            審判長法官  陳健順
                                                  法官  李珮瑜
  法官  楊惠芬
右正本證明與原本無異。
如不服本判決，應於判決送達後十日內向本院提出上訴狀( 應附繕本 )，上訴於臺灣
高等法院。
                                                書記官  汪淑菁
中      華      民      國    九十三    年      四      月      九      日
附錄本案論罪科刑法條全文：
槍砲彈藥刀械管制條例第十一條第四項：
未經許可，持有、寄藏或意圖販賣而陳列第一項所列槍砲者，處一年以上七年以下有
期徒刑，併科新臺幣七百萬元以下罰金。
